臺灣臺北地方法院刑事裁定　
111年度單禁沒字第343號
聲  請  人  臺灣臺北地方檢察署檢察官
被      告  王建翔


            鄭閎駿


上列聲請人因被告違反毒品危害防制條例案件（109年度毒偵字
第11401號），聲請單獨宣告沒收違禁物（111年度聲沒字第164
號），本院裁定如下：
    主  文
聲請駁回。
    理  由
一、聲請意旨略以：被告王建翔、鄭閎駿因持有毒品案件，業經
    臺灣臺北地方檢察署（下稱臺北地檢署）檢察官於民國110
    年1月20日以109年度偵字第11401號為不起訴處分確定在案
    ，扣案如附表所示之物經檢驗結果分別係呈3,4-亞甲基雙氧
    甲基卡西酮、愷他命毒品陽性反應，均屬毒品危害防制條例
    第2條2項第3款所定之第三級毒品，爰依毒品危害防制條例
    第18條第1項前段及刑法第40條第2項之規定，聲請宣告沒收
    及銷燬之等語。
二、按違禁物不問屬於犯罪行為人與否，沒收之，且得單獨宣告
    沒收；違禁物或專科沒收之物得單獨宣告沒收，刑法第38條
    第1項、第40條第2項固分有明文。又依毒品危害防制條例第
    18條第1項前段之規定，應予沒收銷燬之毒品，以經查獲之
    第一、二級毒品為限。另毒品依其成癮性、濫用性及對社會
    危害性，共分為四級，施用或持有第三、四級毒品，因其可
    罰性較低，該條例除就持有第三、四級毒品純質淨重逾量設
    有處罰規定外，未另設處罰之規定，然鑑於第三、四級毒品
    均係管制藥品，特於同條例第11條之1明定無正當理由，不
    得擅自持有；第18條第1項後段復規定查獲之第三、四級毒
    品，無正當理由而擅自持有者，均沒入銷燬之，從而，依同
    條例第18條第1項後段應沒入銷燬之毒品，專指查獲施用或
    持有之第三、四級毒品，但不構成犯罪行為者而言，倘係查
    獲製造、運輸、販賣、意圖販賣而持有、以非法方法使人施
    用、引誘他人施用、轉讓及持有第三、四級毒品純質淨重逾
    量者，既屬同條例相關法條明文規定處罰之犯罪行為，即非
    該條項應依行政程序沒入銷燬之範圍。再同條例對於查獲之
    製造、運輸、販賣、意圖販賣而持有、以非法方法使人施用
    、引誘他人施用、轉讓及持有第三、四級毒品純質淨重逾量
    等罪之沒收，並無特別規定，但其行為既已構成犯罪，則該
    毒品即屬不受法律保護之違禁物，應回歸刑法之適用，依刑
    法第38條第1項之規定沒收之。
三、經查：
　㈠被告鄭閎駿持有扣案如附表編號1、2所示之物及被告王建翔
    持有扣案如附表編號3所示之物，於109年4月15日上午11時2
    0分許為警查獲，因無積極證據證明被告2人有意圖販賣而持
    有第三級毒品之意圖及犯意，經臺北地檢署檢察官於110年1
    月20日以109年度偵字第11401號為不起訴處分確定在案，有
    上述處分書、臺灣高等檢察署處分書可參，並經本院核閱該
    案件偵查卷宗無誤。
　㈡扣案如附表所示之物，經送交通部民用航空局航空醫務中心
    以氣相層析質譜儀（GC/MS）法檢驗後，分別檢出含有Methy
    lone、愷他命（Ketamine）等成分，均屬毒品危害防制條第
    第2條第2項第3款所列管之第三級毒品，有交通部民用航空
    局航空醫務中心109年4月20日航藥鑑字第0000000、0000000
    號毒品鑑定書各1份附卷可憑（見偵卷第247頁、第349至351
    頁），足認被告2人有持有第三級毒品之行為。
　㈢嗣後經檢察官就附表所示之物送請鑑定其純質淨重後，被告
    鄭閎駿持有扣案如附表編號2所示之物，經交通部民用航空
    局航空醫務中心鑑定後，測得純質淨重為12.4616公克，而
    其持有附表1所示之物，經內政部警政署刑事警察局鑑定後
    ，推估該42包粉末之驗前總純質淨重約5.11公克，有交通部
    民用航空局航空醫務中心109年5月12日航藥鑑字第0000000Q
    號毒品鑑定書、內政部警政署刑事警察局109年8月24日刑鑑
    字第1090081002號鑑定書各1份在卷可佐（見109年度偵字第
    11401號卷第357頁、第359至361頁）；被告王建翔持有扣案
    如附表編號3所示之物，經交通部民用航空局航空醫務中心
    鑑定後，測得純質淨重為15.2113公克，亦有交通部民用航
    空局航空醫務中心109年8月20日航藥鑑字第0000000Q號毒品
    鑑定書在卷可憑（見109年度偵字第11401號卷第353頁），
    是被告2人所分別持有之第三級毒品純質淨重既未達法定標
    準（依修正前毒品危害防制條例第11條第5項規定為20公克
    ）以上，且依卷內事證亦查無被告2人涉有何製造、運輸、
    販賣、意圖販賣而持有、以非法方法使人施用、引誘他人施
    用或轉讓第三級毒品之犯行，即使認定被告2人持有上述第
    三級毒品，惟未涉及刑責，則依前述規定及說明，此部分扣
    案之第三級毒品，自應由查獲機關逕予沒入銷燬，無庸聲請
    法院單獨宣告沒收銷燬，是聲請人此部分聲請，於法不合，
    應予駁回。
四、依刑事訴訟法第455條之36第1項前段，裁定如主文。
中　　華　　民　　國　　111 　年　　4 　　月　　18　　日
　　　　　　　　　刑事第二庭    法　官  洪甯雅　
以上正本證明與原本無異。
如不服本裁定，應於送達後5日內，向本院提出抗告狀。
　　　　　　　　　　　　　　　　書記官　胡嘉玲
中　　華　　民　　國　　111 　年　　4 　　月　　19　　日
附表：
編號 名　稱 數量或重量 成　分 證據出處 1 淡黃色粉末 42包（含包裝袋42只，毛重126.0790公克、淨重82.7580公克、取樣0.0279公克、驗餘淨重82.7301公克）、推估驗前總純質淨重約5.11公克 檢出第三級毒品Methylone成分 交通部民用航空局航空醫務中心109年4月20日航藥鑑字第0000000號毒品鑑定書、交通部民用航空局航空醫務中心109年5月12日航藥鑑字第0000000Q號毒品鑑定書、內政部警政署刑事警察局109年8月24日刑鑑字第1090081002號鑑定書（見109年度偵字第11401號卷第247頁、第357頁、第359至361頁） 2 白色結晶 1袋（含包裝袋1只，毛重15.9630公克、淨重14.4070公克、取樣0.0005公克、驗餘淨重14.4065公克）、純質淨重12.4616公克 檢出第三級毒品愷他命（Ketamine）成分  3 白色結晶 1袋（含包裝袋1只，毛重20.4910公克、淨重18.8500公克、取樣0.0008公克、驗餘淨重18.8492公克）、純質淨重15.2113公克 檢出第三級毒品愷他命（Ketamine）成分 交通部民用航空局航空醫務中心109年4月20日航藥鑑字第0000000號毒品鑑定書、交通部民用航空局航空醫務中心109年8月20日航藥鑑字第0000000Q號毒品鑑定書（見109年度偵字第11401號卷第349至351頁、第353頁）